【裁判字號】    99,交訴,72
【裁判日期】    990901
【裁判案由】    公共危險
【裁判全文】
臺灣高雄地方法院刑事判決              99年度交訴字第72號
公  訴  人  臺灣高雄地方法院檢察署檢察官
被      告  甲○○
上列被告因公共危險案件，經檢察官提起公訴（99年度偵字第10
37號），本院判決如下：
    主  文
甲○○犯不能安全駕駛動力交通工具罪，累犯，處有期徒刑肆月
；又犯肇事致人傷害逃逸罪，累犯，處有期徒刑拾月。應執行有
期徒刑壹年。
    事  實
一、甲○○前因竊盜案件，經本院97年度審易字第1162號判處有
    期徒刑4 月確定，甫於民國98年1 月25日徒刑執行完畢出監
    。仍不思悔悟，明知飲用酒類已達不能安全駕駛之狀態，及
    未持有合法駕駛執照，不得駕駛動力交通工具，為政府長期
    宣導之交通政策，藉以維護所有參與道路交通活動者之安全
    ，仍於98年12月11日15時許，在高雄縣內門鄉內豐村內埔10
    6 號住處，飲用含有酒精成分之保力達藥酒後，在已達不能
    安全駕駛之程度下，仍騎乘車牌號碼NL-265號重型機車沿高
    雄縣旗山鎮○○路由西向東行駛，於同日15時20分許騎至旗
    山鎮○○路、中正路路口右轉往南方向行駛之際，不慎撞擊
    丙○○所騎乘沿旗山鎮○○路由南向北左轉往西方向行駛，
    車牌號碼CJ7-201 號之重型機車左側車身，致丙○○人、車
    倒地，並受有右膝挫傷之傷害（傷害部分未據告訴）。甲○○明知車禍肇事已造成丙○○受傷，經丙○○向其表示必須
    等警員抵達現場處理時，唯恐酒駕及無照駕駛之違規行為遭
    警取締，竟在未為必要之救護行為，或協助將丙○○送醫救
    治，即基於肇事逃逸之犯意，逕自騎乘前揭車牌號碼NL6-26
    5 號重型機車逃逸。嗣經路人記下肇事車輛之車牌號碼後交
    予丙○○，由丙○○報警處理，經警於同日16時53分許循線
    查獲，並對甲○○施以呼氣酒精濃度測試測得血液中酒精濃
    度達每公升0.52毫克，始獲悉上情。
二、案經高雄縣政府警察局旗山分局報請臺灣高雄地方法院檢察
    署檢察官偵查起訴。
    理  由
壹、證據能力部分
    按被告以外之人於審判外之陳述，雖不符刑事訴訟法第159
    條之1 至之4 等4 條之規定，而經當事人於審判程式同意作
    為證據，法院審酌該言詞陳述或書面陳述作成時之情況，認
    為適當者，亦得為證據；當事人、代理人或辯護人於法院調
    查證據時，知有刑事訴訟法第159 條第1 項不得為證據之情
    形，而未於言詞辯論終結前聲明異議者，視為有前項之同意
    ，同法第159 條之5 定有明文。查本判決所引用之證據資料
    屬於被告以外之人於審判外之言詞、書面陳述者，均經本院
    於調查證據程序逐一提示並告以要旨，檢察官、被告均未於
    言詞辯論終結前聲明異議，本院審酌上開證據作成時之情況
    ，並無不當取供或違反自由意志而陳述等情形，且均與本案
    待證事實具有關聯性，認為以之作為本案之證據亦屬適當，
    依刑事訴訟法第159 條之5 規定，應有證據能力。
貳、實體判決理由部分
    訊據被告甲○○供稱伊於飲用保力達藥酒後，騎乘前揭機車
    於上開時、地與被害人丙○○發生車禍，且在發生車禍後未
    待警方人員到場處理隨即離去等語，惟矢口否認有酒後駕車
    、肇事逃逸之犯行，並辯稱：伊在車禍發生前僅在家中飲用
    1 、2 杯保力達藥酒，並未達不能安全駕駛之程度，警方人
    員事後對伊測得之酒測值高達0.52MG/L是伊在發生車禍後又
    返回廟口再與友人飲用米酒所致，及車禍肇事後伊有詢問被
    害人有無受傷，對方不回答，所以認為對方未受傷後才離開
    ，伊非故意肇事逃逸云云。經查：
一、就被告涉犯不能安全駕駛動力交通工具罪部分
  (一)被告未合法持有重型機車之駕駛執照，仍於98年12月11日15
    時許，在其住處飲用含有酒精成分之保力達藥酒後，騎乘車
    牌號碼NL-265號重型機車沿高雄縣旗山鎮○○路由西向東右
    轉往南方向行駛，於同日15時20分許，行經高雄縣旗山鎮○○路與旗文路口，與丙○○所騎乘沿高雄縣旗山鎮○○路由
    南向北左轉往西方向行駛車牌號碼CJ7-201 號之重型機車發
    生車禍乙節，為被告所不爭執（本院卷第61至62頁），核與
    證人丙○○於警詢、檢察官訊問及本院審理時具結證述之內
    容（警卷第6 至8 頁、偵卷第6 至9 頁、本院卷第38至44頁
    ）大致相符。是被告未合法持有重型機車之駕駛執照，仍於
    飲用含有酒精成分之保力達藥酒後，騎乘上揭重型機車之事
    實，堪以認定。而被告於肇事現場，講話不清楚，像喝醉酒
    的人，復據證人丙○○於本院審理時具結證述在卷（本院卷
    第53頁），且被告於肇事後經警通知於同日16時53分許到警
    局對其施以呼氣酒精濃度測試過程，據員警觀察發現被告有
    語無倫次、含糊不清、多話等情，並測得血液中酒精濃度達
    每公升0.52毫克乙節，亦有卷附刑法第185 條之3 案件觀察
    紀錄表、酒精測試報告各1 紙（警卷第16、17頁）在卷可按
    。另佐以車禍事故發生當時，依卷附道路交通事故調查表(一)
    、(二)及現場照片顯示，肇事地點號誌正常、無障礙物、晴天
    ，且路況良好、車流少（警卷第10至15頁），且被告亦供稱
    其當時車速很慢，時速約40、50公里（本院卷第64頁），卻
    仍與被害人所駕駛之機車發生碰撞而肇事，益徵被告係因飲
    用含有酒精之保力達藥酒後，控制力、注意力均降低而肇事
    ，顯然已達不能安全駕駛動力交通工具之程度至明。
  (二)被告雖辯稱伊在車禍發生前僅在家中飲用1 、2 杯保力達藥
    酒，並未達不能安全駕駛之程度云云。惟查，被告於警詢中
    先供稱伊在案發前已與朋友在廟口喝3 瓶保力達藥酒等語（
    警卷第4 頁），然於本院卻改口辯稱車禍發生前僅飲用1、2
    杯保力達藥酒（本院卷第46頁），是被告辯稱在車禍發生前
    僅飲用1 、2 杯之保力達藥酒乙節，是否屬實，即非無疑。
    況據證人丙○○自警詢、檢察官訊問及本院審理時均具結證
    稱肇事時聞到被告身上有很重的酒味（警卷第7 頁、偵卷第
    13頁、本院卷第40頁），顯見被告肇事前顯已飲用一定數量
    含有酒精成分之保力達藥酒，否則他人應無法從旁輕易聞到
    很重的酒味。被告又辯稱警方人員事後對伊測得之酒測值高
    達0.52MG/L是因伊在發生車禍後返回廟口又飲酒所致云云。
    惟查，一般車禍肇事後，處理之員警依規定程序會對肇事駕
    駛人雙方作呼氣酒精濃度測試，為眾所週知之事實，被告亦
    應熟知上揭規定，衡情當無在車禍肇事後員警對其實施酒測
    前，再行飲用酒類之理，是被告上揭所辯，核與常情不符，
    顯難令人採信。
  (三)又證人乙○○雖於本院審理時證稱當天先看到被告所騎的機
    車撞壞，才與被告一起喝酒云云。惟查，被告於警詢中供稱
    伊在肇事後返回內門，與朋友飲用2 杯米酒（警卷第4 頁）
    ，然證人乙○○卻證稱當時與被告一起喝了3 瓶米酒，被告
    當時喝了1 瓶多米酒（本院卷第50至51頁），且被告於本院
    準備程序時供稱是在內門鄉廟口與乙○○飲酒（99審交訴11
    8 卷第20頁），然證人乙○○卻證稱與被告在警察局對面的
    臭豆腐一起喝酒（本院卷第49頁），針對與被告當時究竟喝
    了多少米酒、在何處喝酒等重要內容之證述，與被告上揭供
    述，明顯不一。倘乙○○當日果真與被告一起飲酒，對於上
    述被告當時飲用多少酒量、在何處一起飲酒之重要內容，當
    能清楚記憶，較符常理。
  (四)故被告上揭所辯，核與事實不符，且證人乙○○上揭證述，
    亦顯係迴護被告之詞，均難以令人採信。是被告服用酒類，
    不能安全駕駛動力交通工具而駕駛之犯行，事證明確，堪以
    認定。
二、就被告涉犯肇事致人傷害逃逸罪部分
  (一)被害人丙○○與被告發生車禍後，受有右膝挫傷乙節，業據
    證人丙○○於警詢及本院審理時具結證述在卷（警卷第8頁
    、本院卷第39頁），且有衛生署旗山醫院診斷證明書1 紙（
    偵卷第3 頁）在卷可按。是被害人因上揭車禍致受有右膝挫
    傷之事實，應堪認定。而被告於車禍肇事後，未待員警到場
    處理，及對被害人為必要之救護行為，或協助將被害人送醫
    救治，亦未留下任何聯絡資料即行離去之事實，復據被告供
    述在卷（本院卷第61至63頁），核與證人丙○○於警詢及本
    院審理時具結證稱被告發生車禍後，就發動機車準備離開，
    我叫他等警察來，他就直接騎走，沒留下任何聯絡資料等語
    （本院卷第43至44頁）相符，亦堪認定。
  (二)被告雖辯稱伊離開前有詢問對方有沒有怎樣，但對方沒有回
    答，僅說要等警察來，伊不知道對方受傷云云。惟查，被告
    於車禍事故發生後，並未詢問被害人有無受傷即離開現場乙
    節，業據證人丙○○於本院審理時具結證述在卷（本院卷第
    42頁），佐以被告與被害人事後已達成和解，且被害人於警
    詢時即表明不對被告提出過失傷害之告訴（警卷第8 頁），
    衡情應無再設詞構陷被告之理。況證人丙○○於本院審理時
    具結證稱車禍倒地後右膝就受傷，爬起來走向被告時就一拐
    一拐（本院卷第45頁），且被告亦供稱有看到對方走過來（
    本院卷第62頁），顯見被告當時從被害人走向他時之走路姿
    勢一拐一拐，即應可輕易判斷被害人因該車禍已受有傷害。
    另從本案發生撞擊之採證照片顯示，被害人之機車左側車身
    受損，被告所騎乘之機車車頭損壞，前擋泥板、右手把煞車
    桿遺落在現場（警卷第12至15頁），足見車禍發生當時撞擊
    力道非輕。是被告辯稱伊離開前不知道對方受傷云云，顯係
    事後卸責之詞，難以令人置信。
  (三)此外復有高雄縣政府警察局道路交通事故肇事人自首情形紀
    錄表2 紙、舉發違反道路交通管理事件通知單（警卷第19至
    22頁）、衛生署旗山醫院診斷證明書（偵卷第3 頁）、高雄
    縣警察局旗山分局99年6 月18日高縣旗警交字第0990007180
    號函暨檢送受理110 報案紀錄單（99審交訴1185卷第29至30
    頁）在卷可按。
  (四)綜上所述，被告上揭所辯，顯係卸責飾詞，亦不可採。本案
    被告上開肇事致人傷害逃逸之犯行，事證明確，亦堪認定，
    應依法論科。
三、核被告上揭所為，係犯刑法第185 條之3 不能安全駕駛動力
    交通工具罪、同法第185 條之4 肇事致人傷害逃逸罪。被告
    所犯上開2 罪間，犯意各別，行為互殊，應分論併罰。又被
    告前因竊盜案件，經本院判處有期徒刑4 月確定，於98年1
    月25日執行完畢出監，有臺灣高等法院被告前案紀錄表1 份
    在卷可按，其受有期徒刑之執行完畢，5 年以內故意再犯本
    件有期徒刑以上之上開2 罪，應均依累犯之規定，各加重其
    刑。另道路交通管理處罰條例第86條第1 項規定，汽車駕駛
    人，無駕駛執照駕車、酒醉駕車…，因而致人受傷或死亡，
    依法應負刑事責任者，加重其刑至二分之一，依其文義觀察
    ，係以無駕駛執照或酒醉之人駕駛汽車，因過失致人受傷或
    死亡，應負刑法第284 條、第276 條之過失傷害或過失致人
    於死罪責者，始有其適用甚明；至刑法第185 條之4 之肇事
    逃逸罪，則在處罰駕駛動力交通工具者，於肇事致人死傷後
    而逃逸之行為，尚不在得依前揭道路交通管理處罰條例第86
    條第1 項之規定加重其刑之範圍（最高法院92年度台非字第
    50號判決要旨參照）。是本件被告雖未持有合法駕駛執照酒
    後駕車肇事後逃逸，揆諸上揭，應無該規定加重其刑之適用
    ，併此敘明。
四、爰審酌被告明知飲用含有酒精成分之保力達藥酒對人之意識
    能力具有不良影響，酒後駕車對一般往來之公眾及駕駛人本
    身皆具有高度之危險性，卻仍於飲用酒精成分之保力達藥酒
    後，已處於不能安全駕駛動力交通工具之狀態下，仍駕駛機
    車，置大眾行車之公共安全於不顧。又於肇事致被害人受有
    傷害後，竟未採取救護或其他必要措施，亦未告知對方任何
    聯絡方式，旋即駕車離開現場，惡性非輕，且犯後否認犯行
    ，未見悔意，本應嚴懲，惟念及被告事發後即與被害人達成
    和解，有和解書1 紙（警卷第24頁）在卷為憑，態度尚可等
    一切情狀，分別量處如主文所示之刑，並定其應執行刑，以
    示懲儆。
據上論斷，應依刑事訴訟法第299 條第1 項前段，刑法第185 條
之3 、第185 條之4 、第47條第1 項、第51條第5 款，刑法施行
法第1條之1，判決如主文。
本案經檢察官魏豪勇到庭執行職務。
中    華    民    國    99    年    9     月    1    日
                    交通法庭  審判長法  官  李璧君
                                    法  官  鄭峻明
                                    法  官  曾仁勇
以上正本證明與原本無異。
如不服本判決應於收受送達後10日內向本院提出上訴書狀，並應
敘述具體理由；如未敘述上訴理由者，應於上訴期間屆滿後20日
內向本院補提理由書（均須按他造當事人之人數附繕本）「切勿
逕送上級法院」。
中    華    民    國    99    年    9     月     1    日
                                    書記官  王紀芸
附錄本判決論罪科刑法條：
中華民國刑法第185條之3
服用毒品、麻醉藥品、酒類或其他相類之物，不能安全駕駛動力
交通工具而駕駛者，處1 年以下有期徒刑、拘役或科或併科15萬
元以下罰金。
中華民國刑法第185 條之4
駕駛動力交通工具肇事，致人死傷而逃逸者，處6 月以上5 年以
下有期徒刑。

司法院資訊處製作；財團法人民間司法改革基金會備份。
